最　高　行　政　法　院　裁　定
　　　　　　　　　　　　　　　　　　 94年度裁字第02118號
抗　告　人　癸○○
　　　　　　丙　○
　　　　　　寅○○
　　　　　　丁○○
　　　　　　丑○○
　　　　　　甲○○
　　　　　　庚○○
　　　　　　壬○○○
　　　　　　辛○○
　　　　　　戊○○
　　　　　　己○○
　　　　　　子○○
　　　　　　乙○○
共　　　同
訴訟代理人　張義祖律師
上列抗告人因與相對人桃園縣政府間有關建築事務事件，對於中
華民國93年10月11日臺北高等行政法院92年度訴字第4897、4898
號裁定提起抗告，本院裁定如下：
　　主  文
抗告駁回。
抗告訴訟費用由抗告人負擔。
    理  由
一、按抗告法院認抗告為不合法或無理由者，應為駁回抗告之裁
    定。次按人民因中央或地方機關之違法行政處分，認為損害
    其權利或法律上之利益，經依訴願法提起訴願而不服其決定
    ，始得向高等行政法院提起撤銷訴訟，行政訴訟法第4條第1
    項定有明文，如未具備上述要件，逕行起訴，行政法院應依
    同法第107條第1項第10款後段起訴不備其他要件，以裁定駁
    回之。所謂行政處分，依行政程序法第92條第1項規定係指
    行政機關就公法上具體事件所為之決定或其他公權力措施而
    對外直接發生法律效果之單方行政行為而言，至行政機關所
    為通知、單純事實之敘述、理由之說明或就法令所為之釋示
    ，均非對人民之請求另有准駁，既不因該項說明而生法律上
    效果，即非行政處分，本院44年判字第18號、59年判字第24
    5號、62年裁字第41號判例參照。而所謂行政處分有無損害
    個人之權利或法律上利益之認定，參照司法院釋字第469號
    解釋，係採保護規範說為理論基礎，應指法律明確規定特定
    人得享有權利；或對符合法定條件而可得特定之人，授予向
    行政主體或國家機關為一定作為之請求者；或是如法律雖係
    為公共利益或一般國民福祉而設之規定，但就法律之整體結
    構、適用對象、所欲產生之規範效果及社會發展因素等綜合
    判斷，可得知亦有保障特定人之意旨者（參照上述解釋理由
    書）為判斷標準。
二、本件訴外人釋心照、郝培修於民國（下同）89年4月21日向
    相對人申請坐落在桃園縣大溪鎮○○段三層小段629、629─
    1、629─2地號山坡地保育區墳墓用地土地上設置（和平萬
    壽寶塔）納骨塔，經相對人審核及現場勘查後，以89年8月7
    日府社政字第155768號函（下稱系爭函文一）復釋心照、郝
    培修，原則同意設置。釋心照、郝培修乃向相對人申請建造
    執照，經相對人以90年12月18日桃縣工建執照字第會溪1688
    號（下稱系爭函文二）核發建造執照在案。抗告人以系爭函
    文一、二顯然與法有違為由，提起訴願，遭內政部92年9月
    23日台內訴字第0920006421號（案號：000000000）（下稱
    訴願決定一）、92年9月24日台內訴字第0920006505號（案
    號：000000000）（下稱訴願決定二）訴願決定駁回後，遂
    提起行政訴訟，求為判決「訴願決定一、二及系爭函文一、
    二均撤銷」云云。抗告人再以自己名義於92年5月9日向相對
    人申請系爭函文一、二撤銷或廢止，經相對人以92年7月8日
    府民治字第0920156933號函（下稱系爭函文三）略以：「主
    旨：台端對於本府89年8月7日府社政字第155768號函及90年
    12月18日桃縣工建執照字第會溪1688號建築執照，認為違法
    並對公益有重大危害，申請本府全部撤銷或廢止乙案，復如
    說明，．．．。說明：．．．二、．．．(二)針對台端．．．
    質疑本府89年8月7日府社政字第155768號函相關疑義，．．
    ．說明如下：．．．三、．．．對本府工務局90年12月18日
    桃縣工建執照字第會溪1688號建築執照之疑義部分，另由本
    府工務局函復。」，及92年7月30日府工建字第0920172491
    號函（下稱系爭函文四）函復，略以：「．．．說明：．．
    ．二、有關台端92年5月9日申請書．．．，本府工務局答覆
    如下．．．。三、．．．查本案基地現有道路及退縮建築後
    ，道路寬度達6公尺以上，依法得核建造執照。」，抗告人
    不服，提起訴願，遭內政部93年1月7日台內訴字第09205015
    42號（案號：0000000000號）（下稱訴願決定三）決定駁回
    後，抗告人提起追加之訴及追加抗告人提起追加之訴，抗告
    人追加聲明：「訴願決定三及系爭函文三、四均撤銷」，追
    加抗告人之聲明：「訴願決定一、二、三及系爭函文一、二
    、三、四均撤銷。」云云，向原審法院提起行政訴訟，經遭
    駁回後，抗告人仍表不服，遂向本院提起抗告，其抗告意旨
    略以：（一）抗告人請求相對人撤銷違法之行政處分，係依
    據憲法第15條所示保護生存權之意旨及相關法律之規定，所
    為積極之請求。相對人復函意旨，已針對抗告人之實體主張
    ，敘明理由為否決之表示，與先前准許訴外人釋心照、郝培
    修開發及建築之要件不同。參酌鈞院76年判字第1268號判例
    之反面意旨，應認並非單純事實之敘述或理由之說明，而具
    有行政處分之性質，抗告人據以提起訴願及行政訴訟，應屬
    適法。（二）司法院釋字第469號解釋，係針對國家賠償法
    所作成，涉及國家賠款之財力負擔問題，故應從嚴。本件不
    然，按抗告人之主張及舉證，可得知相關法規確有保障區域
    性特定人之意旨，抗告人之環保、飲水、通行等生命、財產
    法益，雖正遭受侵害，惟未聲請國家賠償，祇求廢止系爭建
    案為已足，故應類推適用司法院院字第1601號解釋，准予提
    起行政救濟，方屬適法。請廢棄原裁定，並撤銷原處分及訴
    願決定等語。
三、經核原裁定係以：（一）關於聲明撤銷訴願決定一、二及系
    爭函文一、二部分：查抗告人並非系爭土地所有權人，而係
    居住於系爭土地附近美華里莿仔寮產業道路旁，與系爭土地
    並未相鄰，直線距離在8百公尺以上，且抗告人居住處位於
    草嶺溪上游等情，此為抗告人所不爭（見原審法院92年度停
    字第133號卷內93年1月19日調查證據筆錄）；追加抗告人亦
    非土地所有權人，係草嶺溪及上開產業道路沿線居民，此為
    追加抗告人於追加訴狀內自承在卷，並有土地登記簿謄本附
    卷可稽。抗告人及追加抗告人主張系爭函文一、二之違法性
    在於環境影響評估、危害飲用水源及系爭土地違法變更編定
    云云，核其所述內容均非法律明確規定特定人得享有權利；
    或對符合法定條件而可得特定之人，授予向行政主體或國家
    機關為一定作為之請求者；或是如法律雖係為公共利益或一
    般國民福祉而設之規定，但就法律之整體結構、適用對象、
    所欲產生之規範效果及社會發展因素等綜合判斷，可得知亦
    有保障特定人之意旨者，揆諸上揭說明，尚難謂因系爭函文
    一、二致其個人之權利或法律上利益受有損害。抗告人對之
    提起撤銷訴訟，追加抗告人追加提起撤銷訴訟，欠缺權利保
    護要件，即不備起訴要件，自非合法，應予駁回。（二）關
    於聲明撤銷訴願決定三及系爭函文三、四部分：查系爭函文
    三、四內容均僅係說明核准系爭函文一及核發系爭函文二建
    造執照之經過及理由，為單純事實之敘述、理由之說明，對
    抗告人及追加抗告人之權利尚不發生具體之法律上效果，自
    非行政處分甚明，抗告人對之追加提起撤銷訴訟及追加抗告
    人追加提起撤銷訴訟，不備起訴要件，自非合法，應予駁回
    為由，裁定駁回抗告人在原審之訴，於法並無違誤，其抗告
    難認有理由，應予駁回。
四、依行政訴訟法第104條、民事訴訟法第95條、第78條，裁定
    如主文。
中　　華　　民　　國　　94　　年　  10　　月　 20 　　日
                  第三庭審判長法  官　徐　樹　海
                              法  官　吳　錦　龍
                              法  官　黃　合　文
                              法  官　林　茂　權
                              法  官  鄭  小  康
以  上  正  本  證  明  與  原  本  無  異
中　　華　　民　　國　　94　　年　　10　　月　　21　　日
　　　　　　　　　　　　　　　書記官　郭　育　玎
